臺灣彰化地方法院民事裁定
110年度監宣字第39號
聲  請  人  林瑞隆  

相  對  人  林韋全  

關  係  人  林瑞琮  
            林燦棟  
            林慧貞  
上列聲請人聲請監護宣告事件，本院裁定如下：
    主  文
一、宣告林韋全（男、民國○○年○月○○○日生、國民身分證統一編
    號：Ｚ○○○○○○○○○號）為受監護宣告之人。
二、選定林瑞隆（男、民國○○○年○月○○日生、國民身分證統一編
    號：Ｚ○○○○○○○○○號）為受監護宣告之人之監護人。
三、指定林瑞琮（男、民國○○○年○月○日生、國民身分證統一編
    號：Ｚ○○○○○○○○○號）為會同開具財產清冊之人。
四、聲請費用由受監護宣告之人林韋全負擔。
    理  由
一、聲請意旨略以：聲請人為相對人之兄。相對人自幼因病未及
    就醫，傷及腦部，致中度智能障礙，領有中度身心障礙證明
    ，現已不能為意思表示或受意思表示或不能辨識其意思表示
    之效果，達監護宣告程度。因家屬照顧需要，爰依民法第14
    條、第1110條、第1111條、民事訴訟法第597條以下之規定
    及家事事件法第164條等規定，請求裁定相對人為受監護宣
    告之人，選定聲請人為相對人之監護人，指定關係人即相對
    人之長兄林瑞琮為會同開具財產清冊之人。
二、「對於因精神障礙或其他心智缺陷，致不能為意思表示或受
    意思表示，或不能辨識其意思表示之效果者，法院得因本人
    、配偶、四親等內之親屬、最近一年有同居事實之其他親屬
    、檢察官、主管機關、社會福利機構、輔助人、意定監護受
    任人或其他利害關係人之聲請，為監護之宣告」；「受監護
    宣告之人應置監護人」；「法院為監護之宣告時，應依職權
    就配偶、四親等內之親屬、最近一年有同居事實之其他親屬
    、主管機關、社會福利機構或其他適當之人選定一人或數人
    為監護人，並同時指定會同開具財產清冊之人。法院為前項
    選定及指定前，得命主管機關或社會福利機構進行訪視，提
    出調查報告及建議。監護之聲請人或利害關係人亦得提出相
    關資料或證據，供法院斟酌」；「法院選定監護人時，應依
    受監護宣告之人之最佳利益，優先考量受監護宣告之人之意
    見，審酌一切情狀，並注意下列事項：一、受監護宣告之人
    之身心狀態與生活及財產狀況。二、受監護宣告之人與其配
    偶、子女或其他共同生活之人間之情感狀況。三、監護人之
    職業、經歷、意見及其與受監護宣告之人之利害關係。四、
    法人為監護人時，其事業之種類與內容，法人及其代表人與
    受監護宣告之人之利害關係」。民法第14條第1項、第1110
    條、第1111條、第1111條之1規定，分別定有明文。
三、經查，聲請人主張之內容，業據其提出戶籍謄本、身心障礙
    證明等資料為據，本院於鑑定人即衛生福利部彰化醫院精神
    科陳羿行醫師前訊問相對人，並勘驗相對人精神狀況，略以
    ：法官在鑑定人面前點呼相對人數聲，相對人可以回答自己
    姓名。相對人坐在椅子上、未包尿布、未氣切、未插鼻胃管
    、未戴呼吸器、未插導尿管、四肢健全可正常行走，左眼失
    明。法官詢問相對人父母姓名、父母存歿狀況、相對人的學
    歷、在場人士身分、現所在場所、生活狀況等問題，相對人
    尚能適切回答；惟法官詢問相對人生日、身分證字號、年紀
    、幾個兄弟姊妹、現任總統、當天日期時間、簡易算數等問
    題，相對人則回答忘記了或回答錯誤或無法回答等情，有本
    院110年4月29日訊問筆錄在卷可稽。鑑定意見亦略以：「4.
    以往病史及現病歷等：...現在病症：...個案為40歲男性，
    自小為智能障礙，請個案起立舉手可以配合動作。個案有唸
    國小但沒有畢業，目前不識字，但可以勉強寫下自己名字，
    聽得懂台語，可說出自己跟父母的名字，但不知道自己幾歲
    ，也不知道自己生日，不知道自己身份證號，知道此地是在
    醫院。對時間概念模糊，不知早上、中午、晚上的區別，對
    金錢概念也是有缺失，簡單的加減法也無法理解，買東西大
    都是拿一百元給人家找，無一般工作能力，在家會幫忙掃地
    、拖地，不會用手機，會騎腳踏車外出，騎遠一點會走失，
    自小即一直在家照顧，跟家人一起吃飯，洗澡也可以自己洗
    但品質不佳，可以自己穿衣服，大小便可以自己處理。個案
    於評估期間可配合坐於椅子上，偶而轉換不同姿勢，有簡單
    的言語表達，詢問問題少部分可以正確回答，例如詢問旁邊
    是誰可以回應是哥哥，但與一般常人的反應及表達能力有明
    顯落差。會寫自己的名字，有民國87年開立之中度身心障礙
    手冊。個案左眼失明，之前大多由今天帶來鑑定的二哥照顧
    ，但因為會限制個案金錢花用，個案表示想跟大哥住，個案
    衝動控制不佳，有時候缺錢花用鬧脾氣會衝動地開瓦斯威脅
    ，家中為小吃店，還好皆被發現勸下，尚未釀禍，目前個案
    情緒平穩，對此行為知道不可以」；「6.生活狀況及現在身
    心狀態：日常生活狀況：1.日常生活活動：進食方面可自己
    吃飯、會自己洗澡但品質不好，會自己穿衣服。2.經濟活動
    能力：不會算數，會外出購物、不會算錢，無法自己處理財
    務。3.社會性：中度障礙，可以簡單言語表達能力，深度交
    談互動有困難...精神狀態：(1)意識/溝通性：意識清楚，
    但溝通有些困難。(2)記憶力：短期記憶有障礙。(3)定向力
    ：時間概念模糊，地點知道是醫院，認家人可以。(4)計算
    能力：20-3不會算。(5)理解‧判斷力：重度障礙。(6)認知
    功能檢查：成語俗語皆無法理解，有中度以上障礙」；「7.
    有關判斷能力判定之意見...有給予經常性協助之必要...判
    定的根據：個案因智能障礙，社交能力差，金錢使用能力有
    明顯障礙」；「9.鑑定判定及說明：【鑑定判定】(1)基於
    受鑑定人因智能障礙，個案目前理解能力、表達能力及判斷
    能力皆有中度以上障礙，以致個案...不能管理處分自己的
    財產...且短期內回復之可能性很低...可為監護宣告」等語
    ，有成年監護鑑定書在卷可憑。基上事證，足認相對人因上
    開傷病已達不能為意思表示或受意思表示，或不能辨識其意
    思表示效果之程度，是聲請人聲請對相對人為監護宣告，為
    有理由，應予准許。
四、爰依受監護宣告人之最佳利益，審酌聲請人、關係人林瑞琮
    為相對人之兄，相對人之母已歿，相對人之父因病無力照顧
    相對人，相對人無配偶、子女，平日事務主要由聲請人及關
    係人林瑞琮處理，並由該2人照顧相對人的生活起居，堪認
    該2人當能盡力維護相對人之權益，並給予適切的關心與照
    顧。聲請人、關係人即相對人之父林燦棟、兄林瑞琮、姊林
    慧貞均同意由聲請人擔任相對人之監護人，並由關係人林瑞
    琮擔任會同開具財產清冊之人，有親屬同意書、聲請狀、診
    斷書、本院訊問筆錄在卷可稽。是本院綜合上情等一切情狀
    ，認由聲請人擔任相對人之監護人，另由關係人林瑞琮擔任
    會同開具財產清冊之人，應可符合相對人之最佳利益，並較
    能保障相對人之權益，爰裁定如主文所示。
五、末以，依民法第1113條準用同法第1099條第1項、第1099條
    之1規定，於監護開始時，監護人（即聲請人）對於受監護
    宣告人（即相對人）之財產，應依規定會同開具財產清冊之
    人（即關係人林瑞琮），於2個月內開具財產清冊並陳報法
    院，且於財產清冊開具完成並陳報法院前，監護人對於受監
    護人之財產，僅得為管理上必要之行為，附此敘明。
六、依家事事件法第164條第2項，裁定如主文。
中　　華　　民　　國　　110 　年　　6 　　月　　21　　日
                    家事法庭  法　官  魏志修
以上正本係照原本作成。
如對本裁定抗告，須於裁定送達後10日內向本院提出抗告狀（須
附繕本），並繳納抗告費新臺幣1千元。
中　　華　　民　　國　　110 　年　　6 　　月　　21　　日
                              書記官  陳秀香

備註：本案確定後本院將依職權發給「確定證明書」，須持本裁
      定及「確定證明書」，始可辦理戶籍登記。